【裁判字號】    89,交上易,444
【裁判日期】    900119
【裁判案由】    傷害等
【裁判全文】
臺灣高等法院刑事判決                  八十九年度交上易字第四四四號
    上  訴  人
    即  被  告  丙○○
    選任辯護人  黃銀河
右上訴人，因傷害等案件，不服臺灣士林地方法院八十九年度交易字第一五三號，中
華民國八十九年十月十六日第一審判決（起訴案號：臺灣士林地方法院檢察署八十九
年度偵字第三三九五號）提起上訴，本院判決如左：
    主      文
上訴駁回。
    事      實
丙○○前於民國（以下同）八十六年間，因違反著作權法案件，經本院判處有期徒刑
五月確定，而於八十六年七月十六日易科罰金執行完畢。嗣為職業曳引車駕駛，靠行
於「千智誠交通股份有限公司」擔任駕駛曳引車運送貨物之工作，為從事駕駛業務之
人，明知酒後駕駛汽車易生危險，竟於八十九年三月二十五日晚間，在臺北縣汐止市
○○路與友人飲酒後，已不能安全駕駛動力交通工具，仍貿然駕駛車牌號碼ＧＶ—３
３１號曳引車外出，沿臺北縣汐止市○○路往基隆方向行駛，於同日晚間十時三十分
許，行至台北縣汐止市○○街與大同路口處時，因酒後反應遲緩，又明知行車如經泥
濘道路時，應注意減速慢行，作隨時停車之準備，而當時並無不能注意之情形，竟疏
未注意減速慢行，致因煞車不及，而與欲左轉之甲○○所駕駛其上搭載甲○○之子乙○○之車牌號碼ＣＲ—６７４７號自用小客車發生擦撞，使甲○○受有胸部挫傷、乙○○受有左肘挫傷之傷害。丙○○肇事後旋下車與甲○○理論，雙方一言不合，丙○○竟基於傷害之犯意，出手以拳毆打甲○○後腦，致甲○○受有腦震盪之傷害。事經
路人報警前往處理，經警當場測得丙○○呼氣所含酒精濃度達每公升０．八九毫克（
MG/L），客觀上已達不能安全駕駛動力交通工具之程度。案經甲○○訴由臺北縣警察
局汐止分局移送及乙○○法定代理人甲○○訴請臺灣士林地方法院檢察署檢察官偵查
起訴。
    理      由
一、訊據上訴人即被告丙○○固坦承有於右揭時、地酒後駕車，並因而肇事致告訴人
    甲○○、被害人乙○○受有前開傷害之行為，惟辯稱：「我是被打，並沒有打甲○○」云云。
二、經查：
  (一)被告肇事後經警當場測試其呼氣酒精濃度，結果被告呼氣中，酒精濃度高達每公
    升０．八九毫克，此有呼氣酒精濃度測試記錄一紙在卷足憑。又當人飲酒後，若
    以呼氣酒精濃度測試器測得之呼氣濃度達到每公升零點五毫克時，反應較慢，感
    覺減低，將影響駕駛；達到每公升０‧七五毫克時，思考與個性行為均會改變；
    達到每公升一‧０毫克時，步態不穩，噁心嘔吐，精神混惑不清晰；達到每公升
    一‧五毫克時，說話不清楚，感覺喪失，視力模糊；達到每公升二‧０毫克時，
    體溫與血糖均降低，肌肉控制差，甚至會導致癲癇發作；達到每公升三‧五毫克
    時，則已經神智不清，反射減低，甚至呼吸抑制，業據行政院國軍退除役官兵輔
    導委員會臺北榮民總醫院以民國八十八年八月五日（八八）北總內字第二六八六
    八號函示明確附卷可按。本件被告呼氣酒精濃度高達每公升０‧八九毫克已如前
    述，又於行車過程不慎撞及告訴人甲○○所駕駛車輛，顯見已達不能安全駕駛之
    程度，是被告確有於服用酒類後，已達不能安全駕駛動力交通工具之程度，而仍
    駕駛汽車之行為足堪認定。
  (二)按汽車行經泥濘道路時，應減速慢行，作隨時停車之準備，道路交通安全規則第
    九十三條第一項第四款定有明文。本件肇事當時，雖依道路交通事故調查表示所
    載，被告行駛之快車道上路面狀況為「乾燥」，然依據證人陳冠百所證稱：「當
    晚有下一點雨」（參見原審八十九年六月八日訊問筆錄第四頁），而被告亦供承
    ：「當時因下雨道路泥濘，所以煞車不及」等語（參見原審八十九年六月八日訊
    問筆錄第三頁、八十九年七月六日訊問筆錄第十一頁），核與偵查卷附照片所呈
    現之現場情況相符，應認為真實。是被告駕車當時既因天雨而路面濕滑，且當時
    係近深夜之晚間十時三十分許，被告理應注意減速慢行，隨時做好煞停之準備，
    而當時並無不能注意之情況，竟疏未注意，竟因煞車不及撞及告訴人甲○○所駕
    駛自用小客車，致使告訴人甲○○、被害人乙○○受有前揭傷害，被告應有過失
    至為明確，被告亦坦認不諱（參見原審八十九年七月六日訊問筆錄第九頁、第十
    一頁、八十九年十月二日審理筆錄第三頁），而告訴人甲○○、被害人乙○○因
    此受有事實欄所載傷害，亦有佑平醫院診斷證明書二紙、甲○○病歷表一份在卷
    可按。是被告前開過失行為與告訴人及被害人所受傷害間為有因果關係應可認定
    。
  (三)被告雖否認於肇事後與告訴人甲○○理論時，以手握拳毆擊甲○○頭部，致告訴
    人甲○○受有腦震盪之傷害，惟此部分犯行，業具告訴人甲○○及證人陳冠百於
    警訊、偵查中及原審調查證據時證述綦詳，並有佑平醫院診斷證明書一紙、甲○○病歷表一份附卷可稽。是被告該部分傷害犯行，應堪認定。
  (四)綜上所述，被告所辯顯係飾卸之詞，不足採信，事證明確，被告犯行應堪認定。
三、核被告丙○○所為係犯刑法第一百八十五條之三公共危險、第二百八十四條第二
    項前段業務過失傷害及第二百七十七條第一項傷害罪。被告酒後駕車因而致告訴
    人等受傷，應依道路交通管理處罰條例第八十六條第一項之規定，就所犯刑法第
    二百八十四條第二項之業務過失傷害罪部分加重其刑。被告一過失傷害行為，致
    告訴人甲○○與其子乙○○受有傷害，為一行為觸犯數罪名之想像競合犯，應從
    一重論以過失傷害罪處斷。被告所犯上開公共危險罪、過失傷害、傷害罪之間，
    犯意各別、行為互殊，均應予分論併罰。被告有如事實欄所載前案論罪科刑及刑
    之執行情形，此有臺灣高等法院被告全國前案紀錄表一份在卷可按，其於刑之執
    行完畢後五年內再犯本件有期徒刑以上之罪，為累犯，應依刑法第四十七條之規
    定加重其刑。公訴人起訴以告訴人甲○○所受傷害均係因遭被告毆打所致，故僅
    論被告涉有傷害犯嫌為有誤會。另公訴意旨漏未論述因被告過失行為導致告訴人
    甲○○所受胸部挫傷之傷害及被害人乙○○左肘挫傷之過失傷害犯行，惟此部分
    既經告訴人甲○○於警訊表明告訴被告傷害，並於原審調查證據時，以自己為被
    害人及被害人乙○○法定代理人之身分，向檢察官表明告訴，及其告訴範圍包括
    渠與乙○○過失傷害部分（參見原審八十九年七月六日訊問筆錄第七頁、八十九
    年十月二日審理筆錄第二頁），而告訴人甲○○為乙○○之父，即為乙○○之法
    定代理人，亦有法務部戶役政連結作業系統查詢結果一紙附卷可按，是應認為已
    有合法告訴，且此部分亦經檢察官追加起訴，本院自應就此一併予以審究，附此
    敘明。
四、原審認被告罪證明確，適用道路交通管理處罰條例第八十六條第一項、刑法第一
    百八十五條之三、第二百七十七條第一項、第二百八十四條第二項前段、第五十
    五條、第四十七條、第五十一條第五款、第四十一條、罰金罰鍰提高標準條例第
    一條前段、第二條之規定，並審酌被告身為職業駕駛人，所駕曳引車為日常道路
    交通工具中體積、重量之最，其於道路之用路人往往具有莫大之威脅與危險性存
    在，被告竟仍不知隨時警惕並切實遵守交通規則，以確保道路交通之安全，仍飲
    酒至醉駕車上路，果而肇事，又事後不知悔悟猶出手傷人，及其智識程度、生活
    狀況並犯罪後仍無悔意，一再拖延賠償，迄未與告訴人達成和解等一切情狀，就
    所犯醉態駕駛部分，量處有期徒刑月，如易科罰金以佰元折算壹日，所犯業
    務過失傷害部分，量處有期徒刑月，如易科罰金以佰元折算壹日，所犯傷害
    部分，量處有期徒刑肆月，如易科罰金以佰元折算壹日，並定其應執行有期徒
    刑玖月，如易科罰金以佰元折算壹日，經核原判決認事用法，並無不合，量刑
    亦屬妥適，上訴人即被告上訴意旨，仍執前詞，否認傷害，指摘原判決不當，為
    無理由，應予駁回。
據上論斷，應依刑事訴訟法第三百六十八條，判決如主文。
本案經檢察官曾忠己到庭執行職務。
中     華     民     國     九十    年       一       月      十九      日
                             臺灣高等法院刑事第六庭
                                 審判長法  官  陳  春  秋
                                       法  官  高  明  哲
                                       法  官  黃  賽  月
右正本證明與原本無異。
不得上訴。
                                       書記官  葉  國  乾
中     華 民     國     九十    年       一       月      二十      日
附錄：本案論罪科刑法條全文
刑法第一百八十五條第三項：
損壞或壅塞陸路、水路、橋樑或其他公眾往來之設備或以他法致生往來危險者，處五
年以下有期徒刑，拘役或五百元以下罰金。
因而致人於死者，處無期徒刑或七年以上有期徒刑；致重傷者，處三年以上、十年以
下有期徒刑。
第一項之未遂犯罰之。
刑法第二百八十四條第二項前段：
致重傷者，處三年以下有期徒刑、拘役或二千元以下罰金。
刑法第二百七十七條第一項：
傷害人之身體或健康者，處三年以下有期徒刑，拘役或一千元以下罰金。


司法院資訊處製作；財團法人民間司法改革基金會備份。
